臺灣高等法院刑事判決
110年度上訴字第3413號
上  訴  人  
即  被  告  盧瑄霆


上列上訴人因妨害自由等案件，不服臺灣桃園地方法院110年度
訴緝字第2號，中華民國110年9月30日第一審判決（起訴案號：
臺灣桃園地方檢察署102年度偵字第3489、5407號），提起上訴
，本院判決如下：
    主  文
上訴駁回。
    事實及理由
一、本案經本院審理結果，原審認為上訴人即被告盧瑄霆係共犯
    刑法第346條第1項之恐嚇取財罪及同法第302條第1項之剝奪
    他人行動自由罪，依刑法第55條規定，從一重之恐嚇取財罪
    處斷，量處有期徒刑8月，就本件犯罪所得之本票，說明被
    告並無處分權限而不予宣告沒收之理由，經核認事用法及量
    刑均無不當，應予維持，並引用第一審判決書記載之事實、
    證據及理由（如附件）。
二、被告上訴意旨略以：被告雖有犯罪事實，但是在不知情下所
    犯，且原審量處有期徒刑8月，實感過重云云。
三、然查：
　　㈠按共同正犯乃基於完成一定犯罪之共同目的，而各自分擔
      犯罪行為之一部，並相互利用其他正犯之行為。故其各個
      參與者，在主觀方面，係經由一共同行為決意而形成犯罪
      共同體，且該共同行為決意，除須認識共同犯罪，有犯罪
      之故意外，並須足以顯示各參與者有相互利用以遂行犯罪
      目的之意願；在客觀方面，係基於犯罪的分工，各自在分
      擔之角色上發揮應有的功能，其所分擔之行為固非必須屬
      構成要件之行為，然苟非屬構成要件之行為，則須自共同
      犯罪整體觀之，在功能上，屬不可或缺，而與分擔構成要
      件行為者同居於犯罪支配地位，始屬之（最高法院109年
      度台上字第5368號判決要旨參照）。查，本件被害人朱○
      應邀前往桃園市○○區○○街00號前，即遭共犯徐詣鈞與潘緯
      倫強押至被告所駕駛之黑色自用小客車內，由朱○坐在後
      座中間，徐詣鈞與潘緯倫分坐左右兩側，另有2名成年男
      子及1名成年女子，共乘另一輛黑色自用小客車，共同將
      朱○強押至桃園市中壢區啟英高中附近之偏僻山區，由徐
      詣鈞及潘緯倫將朱○拉出車外，再由該成年男子，使朱○懸
      空掛於懸崖上方之圍牆邊，另1名男子則持刀在旁揮舞，
      潘緯倫向朱○恫稱：「看你這樣子可以撐多久。」、「你
      要簽本票，還是要1支手或1支腳來抵（新臺幣【下同】）
      80萬元？」等語，朱○心生畏懼因而簽發80萬元之本票1紙
      交予徐詣鈞，之後再以原車返回上址，於同日上午2時許
      將朱○釋放等情，為原審調查確認之事實，且為被告所坦
      認。是以本件朱○一抵達赴約現場，即遭人強押至車上，
      而駕車之人，是逕自駛往偏僻山區，之後即將朱○押下車
      ，以上開恐嚇行為相向索取財物。就此等過程以觀，若非
      事先即規劃妥犯罪計畫，豈能在上開深夜時間，安排數人
      駕駛2輛車前往，更遑論朱○一抵達赴約現場，上開參與數
      人均不假思索，共同為上開押人並駕車駛往偏僻山區之行
      為。準此，若非共同參與之正犯間均知悉此等犯罪計畫，
      且為共同行為之決意，豈會如此而為上開行為分擔。再者
      ，朱○是在深夜時間遭眾人押往車上，此時行為不法已甚
      為顯然，被告此過程中始終在場，若非被告有共同參與該
      犯罪計畫之意，豈會明知其行為涉及不法，卻仍應允分擔
      上開駕車之工作，更遑論是將朱○載往偏僻之山區。雖被
      告並未實施妨害自由與恐嚇取財之構成要件行為，但其所
      分擔駕車將朱○載離現場前往山區，以及索取財物得手後
      駕車駛離等行為，俱屬押人取財整體犯罪計畫實施、穩固
      不可或缺之重要環節，若非被告有共同之行為決意，徐詣
      鈞及潘緯倫又怎敢逕自下手實施前揭押人、索取財物等犯
      罪計畫。綜上各情，被告主觀上顯然是出於共同行為決意
      ，參與本件押人、索取財物之犯罪計畫，被告所分擔者，
      又是犯罪計畫中不可或缺之重要環節，按上說明，自應就
      此負共同正犯之責。是被告以前詞空言辯稱其並無共同犯
      罪之行為決意云云，並不足採。
 　 ㈡又關於刑之量定，係實體法上賦予法院得為自由裁量之事
      項，倘其未有逾越法律所規定之範圍，或濫用其權限，即
      不得任意指摘為違法。查，原判決已具體說明其量刑審酌
      事由（見原判決第11至12頁），顯已就刑法第57條科刑事
      由之一切情狀整體評價，所為刑之量定，客觀上既未逾越
      法定刑度，又無悖於量刑原則，按上說明，不能遽指原審
      之裁量判斷有何過重不當之處。
四、綜上所述，被告以前詞指摘原判決不當，並無理由，本件上
    訴應予駁回。　　
據上論斷，應依刑事訴訟法第368條、第373條，判決如主文。
本案經檢察官郭勁宏提起公訴，檢察官沈念祖到庭執行職務。　
中　　華　　民　　國　　111 　年　　1 　　月　　19　　日
                  刑事第十四庭  審判長法　官  黃斯偉
                                      法　官  黎惠萍
                                      法　官  許泰誠
以上正本證明與原本無異。
如不服本判決，應於收受送達後20日內向本院提出上訴書狀，其
未敘述上訴之理由者並得於提起上訴後20日內向本院補提理由書
（均須按他造當事人之人數附繕本）「切勿逕送上級法院」。
                                      書記官  朱子勻
中　　華　　民　　國　　111 　年　　1 　　月　　19　　日